【裁判字號】    97,簡,208
【裁判日期】    970908
【裁判案由】    綜合所得稅
【裁判全文】
臺北高等行政法院判決
                                     97年度簡字第00208號
原      告  甲○○
被      告  財政部臺北市國稅局
代  表  人  凌忠嫄（局長）
訴訟代理人  乙○○
上列當事人間因綜合所得稅事件，原告不服財政部中華民國97年
1 月23日台財訴字第09600520690 號（案號：00000000）訴願決
定，提起行政訴訟。本院判決如下：
    主  文
原告之訴駁回。
訴訟費用由原告負擔。
    事  實
壹、事實概要：
    原告民國（下同）94年度綜合所得稅結算申報，漏報執行業
    務及薪資所得合計新臺幣（下同）875,000 元，經被告查獲
    ，合併歸課綜合所得總額1,387,671 元，補徵應納稅額43,2
    11元，並按所漏稅額處0.2 倍之罰鍰8,600 元（計至百元止
    ）。原告不服，就罰鍰部分申請復查，經被告以96年10月25
    日財北國稅法二字第0960229846號復查決定書駁回（下稱原
    處分），提起訴願，復遭財政部決定駁回，遂向本院提起行
    政訴訟。
貳、兩造聲明：
一、原告聲明：求為判決
(一)、訴願決定及原處分關於核處原告罰鍰8,600 元之部分均撤銷
    。
(二)、訴訟費用由被告負擔。
二、被告聲明：求為判決如主文所示。
參、兩造之爭點：
一、原告主張之理由：
    原告歷年從未漏報，94年度漏報之2 筆資料，並非全為原告
    自己疏失，而是使用並且信賴國稅局提供之軟體，引用國稅
    局提供之不全資料所致。被告卻依據不公平之綜合所得稅電
    子結算申報作業要點自卸責任，進而處罰原告；且該作業要
    點非法律，僅係行政機關內部之行政規則。綜合所得稅之課
    徵雖採自行申報制，但實務上納稅人需政府提供正確之資料
    才能報稅正確，在原告沒有犯意，且國稅局亦有疏失之情形
    下，已完成補繳稅額即可，本件罰鍰應予撤銷。況據報載，
    財政部已注意到此種疏失嚴重影響人民權益，已修改自訂之
    上述作業要點，不再以此作為理由處以納稅人罰鍰，並於95
    年度實施，惟今卻執意處罰原告，實有違比例原則、公平原
    則之法理。
二、被告主張之理由：
    原告94年度取有執行業務及薪資所得合計875,000 元，已為
    其所不爭，即應依所得稅法第71條規定辦理申報；其對於系
    爭所得既未依所得稅法第71條規定辦理申報，事後又未於被
    告查獲前自動補報補繳，即不符合稅法所定之強行規定。而
    納稅義務人向被告查詢或下載之所得資料，係扣繳單位截至
    95年1 月底前向國稅局申報之扣免繳憑單及股利憑單等資料
    ，僅供申報時參考，如尚有其他來源之所得資料，仍應依法
    辦理申報，此於所得下載前已特別提醒納稅義務人注意，另
    綜合所得稅電子結算申報作業要點參、三、(三)亦有明文規定
    ，原告自不能以國稅局未提供完整資料而免除應申報之義務
    ，是原告應注意、能注意而未注意，縱非故意，仍難卸免其
    過失漏報之責任。從而被告在法定2 倍以下按所漏稅額43,2
    11元處以0.2 倍之罰鍰8,600 元（計至百元止），實已考量
    原告之違章程度，所為之適切裁罰，依所得稅法第71條第1
    項前段及第110 條第1 項規定，並無違誤。
    理  由
甲、程序方面：
    本件係因不服行政機關所為20萬元以下罰鍰處分而涉訟之事
    件，依行政訴訟法第229 條第1 項第1 款規定，應適用簡易
    程序（行政訴訟法第229 條第1 項所定適用簡易程序之數額
    3 萬元，業經司法院以92年9 月17日院台廳行一字第23681
    號令增至20萬元，並定於93年1 月1 日實施），本院並依同
    法第233 條第1 項規定，不經言詞辯論，逕行裁判。
乙、實體方面：
一、按「個人之綜合所得稅，就個人綜合所得總額，減除免稅額
    及扣除額後之綜合所得淨額計徵之。」、「（第1 項）納稅
    義務人應於每年五月一日起至五月三十一日止，填具結算申
    報書，向該管稽徵機關，申報其上一年度內構成綜合所得總
    額或營利事業收入總額之項目及數額，以及有關減免、扣除
    之事實，並應依其全年應納稅額減除暫繳稅額、尚未抵繳之
    扣繳稅額及可扣抵稅額，計算其應納之結算稅額，於申報前
    自行繳納。．．．」、「納稅義務人已依本法規定辦理結算
    申報，但對依本法規定應申報課稅之所得額有漏報或短報情
    事者，處以所漏稅額兩倍以下之罰鍰。」行為時所得稅法第
    13條、第71條第1 項、第2 項及第110 條第1 項分別定有明
    文。
二、本件原告94年度綜合所得稅結算申報，漏報執行業務及薪資
    所得合計875,000 元，經被告查獲，合併歸課綜合所得總額
    1,387,671 元，補徵應納稅額43,211元，並按其所漏稅額處
    0.2 倍之罰鍰8,600 元（計至百元止）。原告就罰鍰部分不
    服，迭經復查、訴願均遭駁回等事實，有財政部97年1 月23
    日台財訴字第09600520690 號訴願決定書、如事實概要所述
    之復查決定書、被告94年度綜合所得稅申報核定通知書、原
    告網路結算申報國稅局審核專用申報書、被告處分書（編號
    ：Ｚ0000000000000）等件影本附卷可稽（見原處分卷第3-6
    、9-11、17-22 、24頁），且為兩造所不爭，洵堪認定。
三、原告循序提起本件行政訴訟，主張：其94年度漏報之2 筆資
    料，並非全為自己疏失，而係使用信賴國稅局提供之軟體，
    引用國稅局提供之不全資料導致。國稅局提供錯誤資料在先
    ，還要納稅人正確報稅，甚不合理。況財政部已修改上述作
    業要點，不再以此作為處納稅人罰鍰之理由，並於95年度實
    施，惟今卻執意處罰原告，實有違比例原則、公平原則。本
    件在原告無犯意，國稅局有疏失之情形下，既已補繳稅額，
    罰鍰應予撤銷云云。
四、按前揭所得稅法第71條第1 項前段規定可知，納稅義務人於
    辦理綜合所得稅申報時，應將其上一年度內構成綜合所得總
    額之項目及數額全數申報，於依法申報並計算有關減免、扣
    除之數額後，計算得其全年應納稅額後，復就其經扣繳稅額
    及可扣抵稅額，計算其應納之結算稅額。易言之，綜合所得
    稅結算申報採自動報繳制，納稅義務人有所得即有據實申報
    之公法義務。而財政部基於便利納稅義務人運用資訊通信技
    術，使用綜合所得稅電子結算申報繳稅系統，以網際網路傳
    輸年度綜合所得稅結算資料完成申報，或列印二維條碼結算
    申報書向財政部各地區國稅局辦理申報，提供多元化申報管
    道並提昇稽徵機關為民服務效能，所訂定「綜合所得稅電子
    結算申報作業要點」，固提供納稅義務人得利用政府憑證管
    理中心核發尚未到期之身分憑證、內政部核發之自然人憑證
    、其他經財政部審核通過之電子憑證為通行碼下載或向各地
    區國稅局辦理臨櫃查詢其課稅年度所得資料範圍之服務，然
    亦僅止於以扣繳義務人、營利事業或信託行為之受託人依規
    定於同年一月底前彙報稽徵機關之扣( 免) 繳憑單、股利憑
    單、緩課股票轉讓所得申報憑單、信託財產各類所得憑單及
    信託財產緩課股票轉讓所得申報憑單為限；屬於執行業務所
    得（格式代號9A）之扣（免）繳憑單不包括在內。是納稅義
    務人除利用網際網路下載或臨櫃查詢並申報之各類所得資料
    外，另須完整蒐集且逐筆輸入其他收入、成本費用及所得資
    料於相關欄項中。若於網路下載或臨櫃查詢之所得資料不正
    確或遺漏，應向所得給付單位查明更正並核實自行輸入申報
    ，此觀該要點壹一、參三(一)規定甚明。故納稅義務人利用該
    要點規定之電子憑證查詢、下載之所得資料或向各地區國稅
    局辦理臨櫃查詢之所得資料，並不因此即免除其上述誠實申
    報個人綜所稅之義務，此由該要點參三(三)規定：「…均僅供
    申報時參考，如尚有其他來源之所得資料，仍應依法辦理申
    報；納稅義務人未依規定辦理申報致有短報或漏報情事者，
    應依所得稅法及其相關規定處罰。」益明。
五、次按漏報所得屬已填報扣免繳憑單、股利憑單及緩課股票轉
    讓所得申報憑單之所得，處所漏稅額0.2 倍之罰鍰，裁罰時
    財政部所頒布之稅務違章案件裁罰金額或倍數參考表著有規
    定。又違反行政法上義務之行為非出於故意或過失者，不予
    處罰，為行政罰法第7 條第1 項所明定；亦即違反行政法義
    務之行為，不限出於故意，縱因過失，亦應處罰。如前所述
    ，本件原告94年度綜合所得稅結算申報，漏報上述執行業務
    及薪資所得合計875,000 元，顯違前揭所得稅法第71條第1
    項之申報義務，已構成客觀違章情狀。核原告有上開所得乃
    為其所明知，其明知有此所得而未為申報，縱其主張係因信
    賴被告提供下載之資料申報，致有系爭漏報，並無漏報之故
    意；然其於申報時應注意盡納稅義務人誠實申報之義務，且
    無不能注意情事，而竟未注意審視提出申報資料是否完全正
    確，即逕為申報，致生漏報系爭所得之結果，是亦難解其過
    失之責。從而，被告除向其補徵應納稅額43,211元外，並考
    量原告之違章情節，按其所漏稅額裁處0.2 倍之罰鍰8,600
    元（計至百元止），於法自無不合。原告主張納稅人需政府
    提供正確之資料始能報稅正確，本件係因國稅局疏失在前，
    致其漏報系爭所得，其無犯意，被告予以裁罰，有違比例原
    則、公平原則云云，乃將其身為納稅義務人應盡之誠實申報
    義務與被告提供之便民措施混為一談，且不明行政罰之責任
    條件不限故意，過失亦包括在內，故均無可取。至財政部就
    稅法規定應處罰鍰之行為，其情節輕微或漏稅在一定金額以
    下者，依稅捐稽徵法第48條之2 第2 項授權所訂定之「稅務
    違章案件減免處罰標準」，於96年4 月27日修正時，雖將綜
    合所得稅納稅義務人依所得稅法第110 條規定應處罰鍰案件
    ，有透過網際網路辦理結算申報，其經調查核定短漏報之所
    得，屬納稅義務人依規定向財政部財稅資料中心或稽徵機關
    查詢，而該機關未能提供之所得資料，列為該標準第3 條第
    2 項規範之免罰範圍，然同條第3 項既已明定：「前項第一
    款規定自九十五年度綜合所得稅結算申報案件適用之。」就
    本件系爭94年度綜合所得稅漏報裁處罰鍰事件，自無適用之
    餘地，併此敘明。
六、綜上所述，原告之主張均無可採。從而，被告按原告所漏稅
    額處0.2 倍之罰鍰8,600 元（計至百元止），於法並無不合
    ；訴願決定予以維持，亦無違誤，均應予維持。本件原告之
    訴為無理由，爰不經言詞辯論，予以駁回。
七、本件事證已臻明確，兩造其餘攻擊防禦方法經本院審酌後，
    核與本件判決結果均不生影響，故不再逐項論述，附敘明之
    。
據上論結，本件原告之訴為無理由，爰依行政訴訟法第236 條、
第233 條第1 項、第98條第1 項前段判決如主文。
中    華    民    國    97    年     9    月    8     日
                    臺北高等行政法院第七庭
                                    法  官  林玫君
上為正本係照原本作成。
本件以訴訟事件所涉及之法律見解具有原則性者為限，始得於本
判決送達後20日內向本院提出上訴狀並表明上訴理由，如已於本
判決宣示後送達前提起上訴者，應於判決送達後20日內補具上訴
理由（均按他造人數附繕本），且經最高行政法院許可後方得上
訴。
中    華    民    國    97    年     9    月    8     日
                                    書記官  黃玉鈴


司法院資訊處製作；財團法人民間司法改革基金會備份。
